臺灣新北地方法院刑事裁定
111年度聲字第710號
聲  請  人  臺灣新北地方檢察署檢察官
受  刑  人  蔡瑞文



上列聲請人因受刑人數罪併罰有二裁判以上，聲請定其應執行之
刑（111年執聲字第501號），本院裁定如下：
    主  文
蔡瑞文所犯如附表編號1至18所示各罪所處之刑，應執行有期徒
刑伍年拾月。又所犯如附表編號19至26所示各罪所處之刑，應執
行有期徒刑貳年陸月。又所犯如附表編號27至31所示各罪所處之
刑，應執行拘役壹佰日，如易科罰金，以新臺幣壹仟元折算壹日
。
    理  由
一、聲請意旨略以：受刑人蔡瑞文因犯如附表所示之罪，先後判
    決確定如附表，其中編號1至18，應依刑法第53條及第51條
    第5款，定其應執行之刑；其中編號19至26，應依刑法第53
    條及第51條第5款，定其應執行之刑；其中編號27至31，應
    依刑法第53條及第51條第6款，定其應執行之刑，爰依刑事
    訴訟法第477條第1項聲請裁定等語。
二、按刑法第50條關於數罪併罰要件之規定業於民國102年1月23
    日修正公布，並於同年月25日施行。修正前該條係規定裁判
    確定前犯數罪者，均一律併合處罰；修正後則除於該條第1 
    項仍維持上開規定外，另增列第1項但書及第2項規定，就裁
    判確定前犯得易科罰金（得易服社會勞動）之罪與不得易科
    罰金（不得易服社會勞動）之罪者，不再強制併合處罰（第
    1項但書），因而使受刑人取得易科罰金（易服社會勞動）
    之利益；且受刑人於裁判時雖未能因定執行刑而取得限制加
    重刑罰之利益，但仍得於判決確定後請求檢察官向法院聲請
    依刑法第51條規定定應執行刑（第2項）。是以整體觀察修
    正後刑法第50條規定，應屬有利於受刑人之修正。經查，本
    件受刑人所犯如附表編號1至18所示各罪有得易科罰金與不
    得易科罰金之罪，且附表編號2所示之罪係在新法施行前所
    為，參照刑法第2條第1項比較新舊法時乃從有利於行為人之
    規定意旨，自仍應比較新舊法，適用最有利於受刑人之規定
    。故經比較新舊法結果，修正後之規定對受刑人較為有利，
    自應依刑法第2條第1項但書規定，適用修正施行後之刑法第
    50條規定。
三、次按數罪併罰，有二裁判以上者，依刑法第51條之規定，定
    其應執行之刑；宣告多數有期徒刑者，於各刑中之最長期以
    上，各刑合併之刑期以下，定其刑期，但不得逾三十年；宣
    告多數拘役者，於各刑中之最長期以上，各刑合併之刑期以
    下，定其刑期，但不得逾120日，刑法第53條、第51條第5款
    、第6款分別定有明文。又法律上屬於自由裁量事項，尚非
    概無法律性之拘束，在法律上有其外部界限及內部界限。前
    者法律之具體規定，使法院得以具體選擇為適當裁判，此為
    自由裁量之外部界限。後者法院為自由裁量時，應考量法律
    之目的，法律秩序之理念所在，此為自由裁量之內部界限。
    法院為裁判時，二者均不得有所踰越。在數罪併罰而有二裁
    判以上，應定其應執行刑之案件，法院所為刑之酌定，固屬
    自由裁量事項，然對於法律之內、外部界限，仍均應受其拘
    束。末按，數罪併罰中之一罪，依刑法規定得易科罰金，若
    因與不得易科之他罪併合處罰結果而不得易科罰金時，原可
    易科部分所處之刑，自亦無庸為易科折算標準之記載（司法
    院釋字第144號、第679號解釋參照）。
四、經查：
　㈠本件受刑人所犯如附表所示之罪，業經臺灣高等法院、本院
    判處如附表所示之刑，並於如附表所載之日期確定在案，有
    臺灣高等法院被告前案紀錄表及各該刑事判決書各1份在卷
    可稽，合先敘明。
　㈡關於附表編號1至18部分：
　⒈受刑人所犯如附表編號1至3、6至11、13至16、18所示之罪屬
    得易科罰金之罪，附表編號4至5、12、17所示之罪則係不得
    易科罰金之罪，依刑法第50條第1項但書、第2項之規定，須
    經受刑人請求檢察官聲請定其應執行刑者，始得依刑法第51
    條規定定之，茲受刑人就附表編號1至18所示之各罪，業已
    於111年1月5日具狀請求檢察官聲請合併定其應執行之刑，
    此有定刑聲請切結書1份存卷可佐。又附表編號2至3所示2罪
    、附表編號4至5所示2罪、附表編號6至11所示6罪、附表編
    號13至14所示2罪，雖各曾經法院定應執行之刑，但已定刑
    之各組於本件並未拆分，則參酌最高法院110年度台抗大字
    第489號刑事裁定意旨，附表編號1至18所示之罪刑，仍得合
    而更定其應執行之刑。再者，本院係附表編號1至18所示案
    件之犯罪事實最後判決之法院，是檢察官就附表編號1至18
    部分，聲請定其應執行之刑，本院審核認聲請為正當，應予
    准許。
　⒉又受刑人所犯附表編號2至3所示2罪，前經本院以107年度審
    易字第3248號判決定應執行有期徒刑4月確定；附表編號4至
    5所示2罪，前經臺灣高等法院以108年度上易字第603號判決
    定應執行有期徒刑1年確定；附表編號6至11所示6罪，前經
    臺灣高等法院以108年度上易字第603號判決定應執行有期徒
    刑1年2月確定；附表編號13至14所示2罪，前經本院以108年
    度審易字第2057號判決定應執行有期徒刑7月確定，惟揆諸
    前揭說明，本院定其應執行刑，不得逾越刑法第51條第5款
    所定法律之外部界限，即不得重於附表編號1至18所示之18
    罪宣告刑之總和，亦應受內部界限之拘束，即不得重於附表
    編號2至3所示2罪、附表編號4至5所示2罪、附表編號6至11
    所示6罪、附表編號13至14所示2罪之應執行刑及附表編號1
    、12、15至18所示宣告刑之總和（即有期徒刑6年）。本院
    審核受刑人所犯如附表編號1至18所示各罪，均係於附表編
    號1所示之臺灣高等法院108年度上訴字第344號判決確定日
    （即108年4月15日）以前所犯，審酌受刑人所犯前述各罪之
    不法及罪責程度、對其施以矯正之必要性與適當性，並斟酌
    受刑人於定刑聲請切結書意見欄，就本件定執行刑表示意見
    ：盼量予較輕之刑度，給予受刑人自新之機會等語，爰就受
    刑人所犯前述18罪，定其應執行有期徒刑如主文前段所示。
    又本件受刑人所犯如附表編號1至3、6至11、13至16、18所
    示之犯行，為得易科罰金之罪，則揆諸前揭說明，附表編號
    1至3、6至11、13至16、18所示之罪與編號4至5、12、17所
    示之罪合併處罰結果，本院於定執行刑時，自無庸為易科罰
    金之諭知，附此敘明。
　㈢關於附表編號19至26部分：
　⒈受刑人所犯如附表編號19至24所示之罪屬得易科罰金之罪，
    附表編號25、26所示之罪則係不得易科罰金之罪，依刑法第
    50條第1項但書、第2項之規定，須經受刑人請求檢察官聲請
    定其應執行刑者，始得依刑法第51條規定定之，茲受刑人就
    附表編號19至26所示之各罪，業已於111年1月5日具狀請求
    檢察官聲請合併定其應執行之刑，此有定刑聲請切結書1份
    存卷可佐。又附表編號19至22所示4罪、附表編號23至24所
    示2罪，雖各曾經法院定應執行之刑，但已定刑之各組於本
    件並未拆分，則參酌最高法院110年度台抗大字第489號刑事
    裁定意旨，附表編號19至26所示之罪刑，仍得合而更定其應
    執行之刑。再者，本院係附表編號19至26所示案件之犯罪事
    實最後判決之法院，是檢察官就附表編號19至26部分，聲請
    定其應執行之刑，本院審核認聲請為正當，應予准許。
　⒉又受刑人所犯附表編號19至22所示4罪，前經本院以108年度
    簡字第7039號判決定應執行有期徒刑1年確定；附表編號23
    至24所示2罪，前經本院以109年度簡字第403號判決定應執
    行有期徒刑4月確定，惟揆諸前揭說明，本院定其應執行刑
    ，不得逾越刑法第51條第5款所定法律之外部界限，即不得
    重於附表編號19至26所示之8罪宣告刑之總和，亦應受內部
    界限之拘束，即不得重於附表編號19至22所示4罪、附表編
    號23至24所示2罪之應執行刑及附表編號25、26所示宣告刑
    之總和（即有期徒刑2年7月）。本院審核受刑人所犯如附表
    編號19至26所示各罪，均係於附表編號19至22所示之本院10
    8年度簡字第7039號判決確定日（即108年12月27日）以前所
    犯，審酌受刑人所犯前述各罪之不法及罪責程度、對其施以
    矯正之必要性與適當性，並斟酌受刑人於定刑聲請切結書意
    見欄，就本件定執行刑表示意見：盼量予較輕之刑度，給予
    受刑人自新之機會等語，爰就受刑人所犯前述8罪，定其應
    執行有期徒刑如主文中段所示。又本件受刑人所犯如附表編
    號19至24所示之犯行，為得易科罰金之罪，則揆諸前揭說明
    ，附表編號19至24所示之罪與編號25、26所示之罪合併處罰
    結果，本院於定執行刑時，自無庸為易科罰金之諭知，附此
    敘明。
　㈣關於附表編號27至31部分：
　⒈受刑人所犯如附表編號27至31所示之罪，其中附表編號28至3
    0所示3罪，雖曾經法院定應執行之刑，但於本件並未拆分，
    則參酌最高法院110年度台抗大字第489號刑事裁定意旨，附
    表編號27至31所示之罪刑，仍得合而更定其應執行之刑。又
    本院係附表編號27至31所示案件之犯罪事實最後判決之法院
    ，是檢察官就附表編號27至31部分，聲請定其應執行之刑，
    本院審核認聲請為正當，應予准許。
　⒉又受刑人所犯附表編號28至30所示3罪，前經本院以108年度
    簡字第7039號判決定應執行拘役50日確定，惟揆諸前揭說明
    ，本院定其應執行刑，不得逾越刑法第51條第6款所定法律
    之外部界限，即不得重於附表編號27至31所示之5罪宣告刑
    之總和，且不得逾120日，亦應受內部界限之拘束，即不得
    重於附表編號28至30所示3罪之應執行刑及附表編號27、31
    所示宣告刑之總和（即拘役130日）。本院審核受刑人所犯
    如附表編號27至31所示各罪，均係於附表編號27所示之本院
    108年度簡字第3373號判決確定日（即108年7月29日）以前
    所犯，審酌受刑人所犯前述各罪之不法及罪責程度、對其施
    以矯正之必要性與適當性，就受刑人所犯前述5罪，定其應
    執行拘役如主文後段所示，並諭知以新臺幣1,000元折算1日
    之易科罰金折算標準。
五、依刑事訴訟法第477條第1項，刑法第2條第1項但書、第50條
    第2項、第53條、第51條第5款、第6款、第41條第1項前段，
    裁定如主文。
中    華    民    國   111    年    4   月    27    日
                  刑事第六庭  法  官  葉逸如

如不服本裁定，應於裁定送達後5日內敘明抗告理由，向本院提
出抗告狀。
                              書記官  邱瀚群
中　　華　　民　　國　　111 　年　　4 　　月　　27　　日